---
title: "SEIRE SEMANAL"
output: html_document
---

```{r setup_semanal, message=FALSE, warning=FALSE}
library(tseries)
library(readr)
library(dplyr)
library(ggplot2)
library(forecast)
library(plotly)

serie_semanal_alcaldia <- read_csv("serie_diaria_alcaldia.csv")  

# Aseguramos tipos
serie_semanal_alcaldia$date <- as.Date(serie_semanal_alcaldia$date)

# Ver alcaldías disponibles
unique(serie_semanal_alcaldia$neighbourhood_cleansed)


```



---

###  Cargar datos semanales y modelo Holt–Winters (ETS AAA) con ggplotly

```{r hw_cuauhtemoc_semanal, message=FALSE, warning=FALSE}
# 1. Cargar serie semanal por alcaldía
serie_semanal_alcaldia <- read_csv("serie_semanal_alcaldia.csv")

# 2. Asegurar tipos
serie_semanal_alcaldia$week_start <- as.Date(serie_semanal_alcaldia$week_start)

# 3. Filtrar Cuauhtémoc y ordenar por fecha
cuah_sem <- serie_semanal_alcaldia %>%
  filter(neighbourhood_cleansed == "Xochimilco") %>%
  arrange(week_start)

# Quitar últimas semanas con outliers
cuah_sem <- cuah_sem[1:(nrow(cuah_sem) - 1), ]

# 4. Vector de precios y tratamiento de NA
y_sem <- cuah_sem$price_calendar
y_sem <- na.interp(y_sem)


# 5. Usamos frequency = 1 porque ets() no soporta 52 y 
# no hay suficientes datos (se requieren >2 años) para estimar estacionalidad.
precio_cuah_sem_ts <- ts(y_sem, frequency = 1)

# 6. División entrenamiento/prueba (70/30)
n_total_sem <- length(precio_cuah_sem_ts)
n_entrenamiento_sem <- round(n_total_sem * 0.7)

ts_entrenamiento_sem <- window(precio_cuah_sem_ts, end = n_entrenamiento_sem)
ts_prueba_sem <- window(precio_cuah_sem_ts, start = n_entrenamiento_sem + 1)


# 7. Modelo Holt (AAN) en lugar de Holt-Winters (AAA)
# AAN = Error Aditivo, Tendencia Aditiva, Nada de Estacionalidad
modelo_hw_sem <- ets(ts_entrenamiento_sem, model = "AAN")
summary(modelo_hw_sem)

# 8. Pronóstico
k_pronosticos_sem <- length(ts_prueba_sem)
winters_forecast_sem <- forecast(modelo_hw_sem, h = k_pronosticos_sem)

# 9. Fechas correspondientes a cada segmento
fechas_entrenamiento_sem <- cuah_sem$week_start[1:n_entrenamiento_sem]
fechas_prueba_sem        <- cuah_sem$week_start[(n_entrenamiento_sem + 1):n_total_sem]
fechas_pronostico_sem    <- fechas_prueba_sem
fechas_ajuste_sem        <- fechas_entrenamiento_sem

# 10. Gráfico  original
df_entrenamiento_sem <- data.frame(
  Fecha = fechas_entrenamiento_sem,
  Valor = as.numeric(ts_entrenamiento_sem),
  Serie = "Entrenamiento"
)

df_prueba_sem <- data.frame(
  Fecha = fechas_prueba_sem,
  Valor = as.numeric(ts_prueba_sem),
  Serie = "Prueba (Reales)"
)

df_pronostico_sem <- data.frame(
  Fecha = fechas_pronostico_sem,
  Valor = as.numeric(winters_forecast_sem$mean),
  Serie = "Pronóstico"
)

df_ajuste_sem <- data.frame(
  Fecha = fechas_ajuste_sem,
  Valor = as.numeric(fitted(modelo_hw_sem)),
  Serie = "Suavizado"
)

df_completo_sem <- bind_rows(
  df_entrenamiento_sem, df_prueba_sem,
  df_pronostico_sem, df_ajuste_sem
)

# 11. Gráfico interactivo
p_sem <- ggplot(df_completo_sem, aes(x = Fecha, y = Valor, color = Serie)) +
  geom_line(data = df_entrenamiento_sem, size = 0.8) +
  geom_line(data = df_prueba_sem, size = 0.8) +
  geom_line(data = df_pronostico_sem, size = 0.8) +
  geom_line(data = df_ajuste_sem, size = 0.8, linetype = "dashed") +
  geom_point(aes(text = paste("Fecha : ", Fecha,
                              "<br>", Serie, ":", round(Valor, 2))),
             size = 1) +
  labs(
    title = "Serie semanal de precios Airbnb - Xochimilco\nModelo Holt–Winters ETS(AAA)",
    x = "Semana",
    y = "Precio promedio por noche (MXN)"
  ) +
  theme_classic()

ggplotly(p_sem, tooltip = "text")

# 12. Métricas de precisión en el conjunto de prueba
accuracy(winters_forecast_sem, ts_prueba_sem)
```


---


### Serie original semanal (para ARIMA)


```{r serie_original_cuah_sem}
# Usamos el mismo y_sem ya limpiado
cuah_sem_ts <- ts(y_sem)  # sin frecuencia estacional explícita

plot(cuah_sem_ts,
     main = "Precio promedio semanal Airbnb - Cuauhtémoc (Serie original)",
     ylab = "Precio promedio por noche (MXN)",
     xlab = "Tiempo (índice)")
     
```



---

### ACF y PACF de la serie semanal


```{r acf_pacf_cuauhtemoc_semanal}
# ACF
acf(cuah_sem_ts, lag.max = 30,
    main = "Función de Autocorrelación (ACF) - Cuauhtémoc (semanal)")

resultados_acf_cuah_sem <- acf(cuah_sem_ts, lag.max = 30, plot = FALSE)
print(resultados_acf_cuah_sem)

# PACF
pacf(cuah_sem_ts, lag.max = 30,
     main = "Función de Autocorrelación Parcial (PACF) - Cuauhtémoc (semanal)")

resultados_pac_cuah_sem <- pacf(cuah_sem_ts, lag.max = 30, plot = FALSE)
resultados_pac_cuah_sem
``` 



---

### Test Dickey–Fuller


```{r adf_cuauhtemoc_semanal}
adf.test(cuah_sem_ts)
```


---

### Modelo AR(1) sobre la serie semanal


```{r ar1_cuauhtemoc_semanal}
modelo_ar1_cuah_sem <- Arima(cuah_sem_ts, order = c(1, 0, 0))

print(modelo_ar1_cuah_sem)

autoplot(modelo_ar1_cuah_sem) +
  ggtitle("Modelo AR(1) - Serie semanal Cuauhtémoc")
```


---

### Diferenciación, ADF y ACF/PACF de la serie diferenciada


```{r diff_acf_pacf_cuauhtemoc_semanal}
# Primera diferencia
cuah_sem_diff <- diff(cuah_sem_ts, differences = 1)

# Dickey–Fuller sobre la serie diferenciada
adf.test(cuah_sem_diff)

# ACF y PACF de la serie diferenciada
acf(cuah_sem_diff, lag.max = 30,
    main = "ACF - Cuauhtémoc semanal (serie diferenciada)")

pacf(cuah_sem_diff, lag.max = 30,
     main = "PACF - Cuauhtémoc semanal (serie diferenciada)")
```


---

### Modelos ARIMA candidatos

```{r modelos_arima_cuauhtemoc_semanal}
# Modelo automático
modelo_1_sem <- auto.arima(cuah_sem_ts)
print(modelo_1_sem)

# Algunos modelos propuestos (ajusta Manual)
modelo_2_sem <- Arima(cuah_sem_ts, order = c(3, 1, 1))
print(modelo_2_sem)

modelo_3_sem <- Arima(cuah_sem_ts, order = c(3, 1, 2))
print(modelo_3_sem)

modelo_4_sem <- Arima(cuah_sem_ts, order = c(0, 1, 1))
print(modelo_4_sem)
```


---

### Test de Ljung–Box sobre residuos


```{r ljung_box_cuauhtemoc_semanal}
resid_1_sem <- residuals(modelo_1_sem)
resid_2_sem <- residuals(modelo_2_sem)
resid_3_sem <- residuals(modelo_3_sem)
resid_4_sem <- residuals(modelo_4_sem)

# Nota: fitdf ≈ número de parámetros AR+MA de cada modelo
Box.test(resid_1_sem, lag = 20, type = "Ljung-Box", fitdf = 2)
Box.test(resid_2_sem, lag = 20, type = "Ljung-Box", fitdf = 4)
Box.test(resid_3_sem, lag = 20, type = "Ljung-Box", fitdf = 5)
Box.test(resid_4_sem, lag = 20, type = "Ljung-Box", fitdf = 1)
```


---

### Pronósticos a corto plazo (semanal)


```{r forecast_corto_cuauhtemoc_semanal}
# Horizonte de pronóstico, por ejemplo 8 semanas
h_corto_sem <- 8

pron_1_sem <- forecast(modelo_1_sem, h = h_corto_sem)
pron_2_sem <- forecast(modelo_2_sem, h = h_corto_sem)
pron_3_sem <- forecast(modelo_3_sem, h = h_corto_sem)
pron_4_sem <- forecast(modelo_4_sem, h = h_corto_sem)

# Mostrar pronósticos
print(pron_1_sem)
print(pron_2_sem)
print(pron_3_sem)
print(pron_4_sem)

# Graficar uno de ellos (el automático, por ejemplo)
plot(pron_1_sem,
     main = "Pronóstico modelo auto.arima - Cuauhtémoc (semanal)",
     xlab = "Tiempo (índice)",
     ylab = "Precio promedio por noche (MXN)")
lines(cuah_sem_ts, col = "black")
```


---

### División entrenamiento/prueba (80/20) para la serie semanal


```{r train_test_cuauhtemoc_semanal}
# División 80% / 20%
N_sem      <- length(cuah_sem_ts)
num_train  <- floor(0.8 * N_sem)
cuah_sem_train <- head(cuah_sem_ts, num_train)
h_test_sem <- N_sem - num_train
cuah_sem_test  <- tail(cuah_sem_ts, h_test_sem)

# Modelos en el conjunto de entrenamiento
modelo_1_sem_tr <- auto.arima(cuah_sem_train)
modelo_2_sem_tr <- Arima(cuah_sem_train, order = c(3, 1, 1))
modelo_3_sem_tr <- Arima(cuah_sem_train, order = c(3, 1, 2))
modelo_4_sem_tr <- Arima(cuah_sem_train, order = c(0, 1, 1))

# Pronósticos sobre test
pron_A_sem <- forecast(modelo_1_sem_tr, h = h_test_sem)
pron_B_sem <- forecast(modelo_2_sem_tr, h = h_test_sem)
pron_C_sem <- forecast(modelo_3_sem_tr, h = h_test_sem)
pron_D_sem <- forecast(modelo_4_sem_tr, h = h_test_sem)

# Métricas de precisión
accuracy(pron_A_sem, cuah_sem_test)
accuracy(pron_B_sem, cuah_sem_test)
accuracy(pron_C_sem, cuah_sem_test)
accuracy(pron_D_sem, cuah_sem_test)

# Gráfico para el modelo automático
plot(pron_A_sem,
     main = "Pronóstico (train/test) - Cuauhtémoc semanal (auto.arima)",
     xlab = "Tiempo (índice)",
     ylab = "Precio promedio por noche (MXN)")
lines(cuah_sem_ts, col = "black")
```   





