---
title: "SERIE GENERAL"
output: html_document
---

# --- 1. Librerías ---

```{r setup_libraries, message=FALSE, warning=FALSE}
library(tseries)
library(readr)
library(dplyr)
library(ggplot2)
library(forecast)
library(plotly)

```

---

### Chunk 2 – Holt–Winters ETS(AAA) para el promedio semanal de **toda CDMX** (ggplotly)


```{r hw_cdmx_semanal, message=FALSE, warning=FALSE}
# 1. Cargar la serie semanal por alcaldía
serie_semanal_alcaldia <- read_csv("serie_semanal_alcaldia.csv")

# Aseguramos tipo Date en la semana
serie_semanal_alcaldia$week_start <- as.Date(serie_semanal_alcaldia$week_start)

# 2. Promedio semanal de precio para TODA CDMX
cdmx_sem <- serie_semanal_alcaldia %>%
  group_by(week_start) %>%
  summarise(
    precio_mean = mean(price_calendar, na.rm = TRUE),
    .groups = "drop"
  ) %>%
  arrange(week_start)

# 3. Vector de precios y tratamiento de NA
y_sem_cdmx <- cdmx_sem$precio_mean
y_sem_cdmx <- na.interp(y_sem_cdmx)

# 4. Serie de tiempo semanal (para ETS usamos frecuencia 52)
precio_cdmx_sem_ts <- ts(y_sem_cdmx, frequency = 52)

# 5. División entrenamiento / prueba (70% / 30%)
n_total <- length(precio_cdmx_sem_ts)
n_entrenamiento <- round(n_total * 0.7)

ts_entrenamiento <- window(
  precio_cdmx_sem_ts,
  end = time(precio_cdmx_sem_ts)[n_entrenamiento]
)

ts_prueba <- window(
  precio_cdmx_sem_ts,
  start = time(precio_cdmx_sem_ts)[n_entrenamiento + 1]
)

# 6. Modelo Holt–Winters ETS(AAA)
modelo_hw_cdmx <- ets(ts_entrenamiento, model = "AAN")
summary(modelo_hw_cdmx)

# 7. Pronóstico para el tamaño del conjunto de prueba
k_pronosticos <- length(ts_prueba)
winters_forecast <- forecast(modelo_hw_cdmx, h = k_pronosticos)

# 8. Fechas correspondientes a cada segmento
fechas_entrenamiento <- cdmx_sem$week_start[1:n_entrenamiento]
fechas_prueba        <- cdmx_sem$week_start[(n_entrenamiento + 1):n_total]
fechas_pronostico    <- fechas_prueba
fechas_ajuste        <- fechas_entrenamiento

# 9. Data frames para el gráfico (igual que en tu Rmd)
df_entrenamiento <- data.frame(
  Fecha = fechas_entrenamiento,
  Valor = as.numeric(ts_entrenamiento),
  Serie = "Entrenamiento"
)

df_prueba <- data.frame(
  Fecha = fechas_prueba,
  Valor = as.numeric(ts_prueba),
  Serie = "Prueba (Reales)"
)

df_pronostico <- data.frame(
  Fecha = fechas_pronostico,
  Valor = as.numeric(winters_forecast$mean),
  Serie = "Pronóstico"
)

df_ajuste <- data.frame(
  Fecha = fechas_ajuste,
  Valor = as.numeric(fitted(modelo_hw_cdmx)),
  Serie = "Suavizado"
)

df_completo <- dplyr::bind_rows(
  df_entrenamiento, df_prueba, df_pronostico, df_ajuste
)

# 10. Gráfico interactivo
p <- ggplot(df_completo, aes(x = Fecha, y = Valor, color = Serie)) +
  geom_line(data = df_entrenamiento, size = 0.8) +
  geom_line(data = df_prueba, size = 0.8) +
  geom_line(data = df_pronostico, size = 0.8) +
  geom_line(data = df_ajuste, size = 0.8, linetype = "dashed") +
  geom_point(aes(text = paste("Fecha : ", Fecha,
                              "<br>", Serie, ":", round(Valor, 2))),
             size = 1) +
  labs(
    title = "Serie semanal de precios Airbnb - CDMX (promedio de todas las alcaldías)\nModelo Holt–Winters ETS(AAA)",
    x = "Semana",
    y = "Precio promedio por noche (MXN)"
  ) +
  theme_classic()

ggplotly(p, tooltip = "text")

# 11. Métricas de precisión sobre el conjunto de prueba
accuracy(winters_forecast, ts_prueba)

# 12. Guardamos la serie completa sin frecuencia explícita para ARIMA
cdmx_ts <- ts(y_sem_cdmx)
```

---

### Chunk 3 – Serie original semanal (promedio CDMX)


```{r serie_original_cdmx}
plot(cdmx_ts,
     main = "Precio promedio semanal Airbnb - CDMX (Serie original)",
     ylab = "Precio promedio por noche (MXN)",
     xlab = "Tiempo (índice)")
```

---

### Chunk 4 – ACF y PACF de la serie original


```{r acf_pacf_cdmx}
# ACF
acf(cdmx_ts, lag.max = 30,
    main = "Función de Autocorrelación (ACF) - CDMX")

resultados_acf_cdmx <- acf(cdmx_ts, lag.max = 30, plot = FALSE)
resultados_acf_cdmx

# PACF
pacf(cdmx_ts, lag.max = 30,
     main = "Función de Autocorrelación Parcial (PACF) - CDMX")

resultados_pac_cdmx <- pacf(cdmx_ts, lag.max = 30, plot = FALSE)
resultados_pac_cdmx
```

---

### Chunk 5 – Test Dickey–Fuller (ADF) para CDMX


```{r adf_cdmx}
adf.test(cdmx_ts)
```

---

### Chunk 6 – Modelo AR(1) sobre la serie original + raíces inversas


```{r ar1_cdmx}
modelo_ar1_cdmx <- Arima(cdmx_ts, order = c(1, 0, 0))

modelo_ar1_cdmx   # muestra coeficientes y AIC/BIC

# Gráficos de diagnóstico (incluye raíces AR)
autoplot(modelo_ar1_cdmx)
```

---

### Chunk 7 – Serie diferenciada + ACF y PACF


```{r diff_acf_pacf_cdmx}
# Primera diferencia
cdmx_diff <- diff(cdmx_ts, differences = 1)

# Test ADF a la serie diferenciada
adf.test(cdmx_diff)

# ACF y PACF de la serie diferenciada
acf(cdmx_diff, lag.max = 30,
    main = "ACF - CDMX (serie diferenciada)")

pacf(cdmx_diff, lag.max = 30,
     main = "PACF - CDMX (serie diferenciada)")
```

---

### Chunk 8 – Modelos ARIMA para la serie general de CDMX


```{r modelos_arima_cdmx}
# Modelo automático
modelo_1_cdmx <- auto.arima(cdmx_ts)
modelo_1_cdmx

# Modelos propuestos manuales (puedes ajustar órdenes)
modelo_2_cdmx <- Arima(cdmx_ts, order = c(3, 1, 1))
modelo_2_cdmx

modelo_3_cdmx <- Arima(cdmx_ts, order = c(3, 1, 2))
modelo_3_cdmx

modelo_4_cdmx <- Arima(cdmx_ts, order = c(0, 1, 1))
modelo_4_cdmx
```

---

### Chunk 9 – Test de Ljung–Box sobre los residuos


```{r ljung_box_cdmx}
resid_1 <- residuals(modelo_1_cdmx)
resid_2 <- residuals(modelo_2_cdmx)
resid_3 <- residuals(modelo_3_cdmx)
resid_4 <- residuals(modelo_4_cdmx)

Box.test(resid_1, lag = 20, type = "Ljung-Box",
         fitdf = length(coef(modelo_1_cdmx)))
Box.test(resid_2, lag = 20, type = "Ljung-Box",
         fitdf = length(coef(modelo_2_cdmx)))
Box.test(resid_3, lag = 20, type = "Ljung-Box",
         fitdf = length(coef(modelo_3_cdmx)))
Box.test(resid_4, lag = 20, type = "Ljung-Box",
         fitdf = length(coef(modelo_4_cdmx)))
```

---

### Chunk 10 – Pronóstico corto con el modelo ARIMA elegido (auto.arima)


```{r forecast_corto_cdmx}
h_corto <- 8  # por ejemplo, 8 semanas

pron_1_corto <- forecast(modelo_1_cdmx, h = h_corto)

plot(pron_1_corto,
     main = "Pronóstico modelo auto.arima - CDMX (semanal)",
     xlab = "Tiempo (índice)",
     ylab = "Precio promedio por noche (MXN)")
lines(cdmx_ts, col = "black")

```

---

### Chunk 11 – Esquema train/test (80/20) para ARIMA general CDMX


```{r train_test_cdmx}
N        <- length(cdmx_ts)
num_train <- floor(0.8 * N)
cdmx_train <- head(cdmx_ts, num_train)
h_test     <- N - num_train
cdmx_test  <- tail(cdmx_ts, h_test)

# Modelo en el conjunto de entrenamiento
modelo_tr_cdmx <- auto.arima(cdmx_train)

# Pronóstico sobre el conjunto de prueba
pron_tr_cdmx <- forecast(modelo_tr_cdmx, h = h_test)

# Métricas de precisión
accuracy(pron_tr_cdmx, cdmx_test)

# Gráfico train/test
plot(pron_tr_cdmx,
     main = "Pronóstico (train/test) - CDMX (semanal)",
     xlab = "Tiempo (índice)",
     ylab = "Precio promedio por noche (MXN)")
lines(cdmx_ts, col = "black")
```
############################################
```{r hw_cdmx_semanal, message=FALSE, warning=FALSE}
# 1. Cargar la serie semanal por alcaldía
serie_semanal_alcaldia <- read_csv("serie_semanal_alcaldia_2021.csv")

# Aseguramos tipo Date en la semana
serie_semanal_alcaldia$week_start <- as.Date(serie_semanal_alcaldia$week_start)

# 2. Promedio semanal de precio para TODA CDMX
cdmx_sem <- serie_semanal_alcaldia %>%
  group_by(week_start) %>%
  summarise(
    precio_mean = mean(price_calendar, na.rm = TRUE),
    .groups = "drop"
  ) %>%
  arrange(week_start)

# 3. Vector de precios y tratamiento de NA
y_sem_cdmx <- cdmx_sem$precio_mean
y_sem_cdmx <- na.interp(y_sem_cdmx)

# 4. Serie de tiempo semanal (para ETS usamos frecuencia 52)
precio_cdmx_sem_ts <- ts(y_sem_cdmx, frequency = 52)

# 5. División entrenamiento / prueba (70% / 30%)
n_total <- length(precio_cdmx_sem_ts)
n_entrenamiento <- round(n_total * 0.7)

ts_entrenamiento <- window(
  precio_cdmx_sem_ts,
  end = time(precio_cdmx_sem_ts)[n_entrenamiento]
)

ts_prueba <- window(
  precio_cdmx_sem_ts,
  start = time(precio_cdmx_sem_ts)[n_entrenamiento + 1]
)

# 6. Modelo Holt–Winters ETS(AAA)
modelo_hw_cdmx <- ets(ts_entrenamiento, model = "AAN")
summary(modelo_hw_cdmx)

# 7. Pronóstico para el tamaño del conjunto de prueba
k_pronosticos <- length(ts_prueba)
winters_forecast <- forecast(modelo_hw_cdmx, h = k_pronosticos)

# 8. Fechas correspondientes a cada segmento
fechas_entrenamiento <- cdmx_sem$week_start[1:n_entrenamiento]
fechas_prueba        <- cdmx_sem$week_start[(n_entrenamiento + 1):n_total]
fechas_pronostico    <- fechas_prueba
fechas_ajuste        <- fechas_entrenamiento

# 9. Data frames para el gráfico (igual que en tu Rmd)
df_entrenamiento <- data.frame(
  Fecha = fechas_entrenamiento,
  Valor = as.numeric(ts_entrenamiento),
  Serie = "Entrenamiento"
)

df_prueba <- data.frame(
  Fecha = fechas_prueba,
  Valor = as.numeric(ts_prueba),
  Serie = "Prueba (Reales)"
)

df_pronostico <- data.frame(
  Fecha = fechas_pronostico,
  Valor = as.numeric(winters_forecast$mean),
  Serie = "Pronóstico"
)

df_ajuste <- data.frame(
  Fecha = fechas_ajuste,
  Valor = as.numeric(fitted(modelo_hw_cdmx)),
  Serie = "Suavizado"
)

df_completo <- dplyr::bind_rows(
  df_entrenamiento, df_prueba, df_pronostico, df_ajuste
)

# 10. Gráfico interactivo
p <- ggplot(df_completo, aes(x = Fecha, y = Valor, color = Serie)) +
  geom_line(data = df_entrenamiento, size = 0.8) +
  geom_line(data = df_prueba, size = 0.8) +
  geom_line(data = df_pronostico, size = 0.8) +
  geom_line(data = df_ajuste, size = 0.8, linetype = "dashed") +
  geom_point(aes(text = paste("Fecha : ", Fecha,
                              "<br>", Serie, ":", round(Valor, 2))),
             size = 1) +
  labs(
    title = "Serie semanal de precios Airbnb - CDMX (promedio de todas las alcaldías)\nModelo Holt–Winters ETS(AAN)",
    x = "Semana",
    y = "Precio promedio por noche (MXN)"
  ) +
  theme_classic()

ggplotly(p, tooltip = "text")

# 11. Métricas de precisión sobre el conjunto de prueba
accuracy(winters_forecast, ts_prueba)

# 12. Guardamos la serie completa sin frecuencia explícita para ARIMA
cdmx_ts <- ts(y_sem_cdmx)
```



### Chunk 3 – Serie original semanal (promedio CDMX)


```{r serie_original_cdmx}
plot(cdmx_ts,
     main = "Precio promedio semanal Airbnb - CDMX (Serie original)",
     ylab = "Precio promedio por noche (MXN)",
     xlab = "Tiempo (índice)")
```

---

### Chunk 4 – ACF y PACF de la serie original


```{r acf_pacf_cdmx}
# ACF
acf(cdmx_ts, lag.max = 30,
    main = "Función de Autocorrelación (ACF) - CDMX")

resultados_acf_cdmx <- acf(cdmx_ts, lag.max = 30, plot = FALSE)
resultados_acf_cdmx

# PACF
pacf(cdmx_ts, lag.max = 30,
     main = "Función de Autocorrelación Parcial (PACF) - CDMX")

resultados_pac_cdmx <- pacf(cdmx_ts, lag.max = 30, plot = FALSE)
resultados_pac_cdmx
```

---

### Chunk 5 – Test Dickey–Fuller (ADF) para CDMX


```{r adf_cdmx}
adf.test(cdmx_ts)
```

---

### Chunk 6 – Modelo AR(1) sobre la serie original + raíces inversas


```{r ar1_cdmx}
modelo_ar1_cdmx <- Arima(cdmx_ts, order = c(1, 0, 0))

modelo_ar1_cdmx   # muestra coeficientes y AIC/BIC

# Gráficos de diagnóstico (incluye raíces AR)
autoplot(modelo_ar1_cdmx)
```

---

### Chunk 7 – Serie diferenciada + ACF y PACF


```{r diff_acf_pacf_cdmx}
# Primera diferencia
cdmx_diff <- diff(cdmx_ts, differences = 1)

# Test ADF a la serie diferenciada
adf.test(cdmx_diff)

# ACF y PACF de la serie diferenciada
acf(cdmx_diff, lag.max = 30,
    main = "ACF - CDMX (serie diferenciada)")

pacf(cdmx_diff, lag.max = 30,
     main = "PACF - CDMX (serie diferenciada)")
```

---

### Chunk 8 – Modelos ARIMA para la serie general de CDMX


```{r modelos_arima_cdmx}
# Modelo automático
modelo_1_cdmx <- auto.arima(cdmx_ts)
modelo_1_cdmx

# Modelos propuestos manuales (puedes ajustar órdenes)
modelo_2_cdmx <- Arima(cdmx_ts, order = c(3, 1, 1))
modelo_2_cdmx

modelo_3_cdmx <- Arima(cdmx_ts, order = c(3, 1, 2))
modelo_3_cdmx

modelo_4_cdmx <- Arima(cdmx_ts, order = c(0, 1, 1))
modelo_4_cdmx
```

---

### Chunk 9 – Test de Ljung–Box sobre los residuos


```{r ljung_box_cdmx}
resid_1 <- residuals(modelo_1_cdmx)
resid_2 <- residuals(modelo_2_cdmx)
resid_3 <- residuals(modelo_3_cdmx)
resid_4 <- residuals(modelo_4_cdmx)

Box.test(resid_1, lag = 20, type = "Ljung-Box",
         fitdf = length(coef(modelo_1_cdmx)))
Box.test(resid_2, lag = 20, type = "Ljung-Box",
         fitdf = length(coef(modelo_2_cdmx)))
Box.test(resid_3, lag = 20, type = "Ljung-Box",
         fitdf = length(coef(modelo_3_cdmx)))
Box.test(resid_4, lag = 20, type = "Ljung-Box",
         fitdf = length(coef(modelo_4_cdmx)))
```

---

### Chunk 10 – Pronóstico corto con el modelo ARIMA elegido (auto.arima)


```{r forecast_corto_cdmx}
h_corto <- 8  # por ejemplo, 8 semanas

pron_1_corto <- forecast(modelo_1_cdmx, h = h_corto)

plot(pron_1_corto,
     main = "Pronóstico modelo auto.arima - CDMX (semanal)",
     xlab = "Tiempo (índice)",
     ylab = "Precio promedio por noche (MXN)")
lines(cdmx_ts, col = "black")

```

---

### Chunk 11 – Esquema train/test (80/20) para ARIMA general CDMX


```{r train_test_cdmx}
N        <- length(cdmx_ts)
num_train <- floor(0.8 * N)
cdmx_train <- head(cdmx_ts, num_train)
h_test     <- N - num_train
cdmx_test  <- tail(cdmx_ts, h_test)

# Modelo en el conjunto de entrenamiento
modelo_tr_cdmx <- auto.arima(cdmx_train)

# Pronóstico sobre el conjunto de prueba
pron_tr_cdmx <- forecast(modelo_tr_cdmx, h = h_test)

# Métricas de precisión
accuracy(pron_tr_cdmx, cdmx_test)

# Gráfico train/test
plot(pron_tr_cdmx,
     main = "Pronóstico (train/test) - CDMX (semanal)",
     xlab = "Tiempo (índice)",
     ylab = "Precio promedio por noche (MXN)")
lines(cdmx_ts, col = "black")
```